【裁判字號】    99,交抗,1010
【裁判日期】    990331
【裁判案由】    違反道路交通管理處罰條例
【裁判全文】
臺灣高等法院交通事件裁定            99年度交抗字第1010號
抗  告  人
即受處分人  甲○○
上列抗告人因違反道路交通管理處罰條例案件，不服臺灣士林地
方法院，中華民國99年2月26日所為裁定（99年度交聲字第195號
），提起抗告，本院裁定如下：
    主  文
抗告駁回。
    理  由
一、抗告意旨略以：抗告人即受處分人原行駛機車道，因其他車
    輛違規紅線停車，並有公車違規停車上下客，被迫繞道「禁
    行機車道」行駛，且依道路交通管理處罰條例第56條第2項
    規定，取締員警應責令違規停車之車輛移至適當處所，而非
    對被迫繞道之機車拍照舉發。受處分人亦曾於遭舉發違規路
    段，拍攝多張違規停車之照片，惟僅見值勤員警拍照開單，
    卻漠視違規停車造成機車騎士被迫違規之亂源，原審法院僅
    著墨於禁行機車與否，並未考量違規紅線停車或公車違規之
    問題，是抗告人聲請撤銷原審裁定云云。
二、按汽車駕駛人，爭道行駛而有機器腳踏車不在規定車道行駛
    之情形者，處新臺幣600元以上1,800元以下罰鍰，並記違規
    點數1點，道路交通管理處罰條例第45條第13款、同條例第6
    3條第1項第1款分別定有明文。次按汽車駕駛人，未依規定
    行駛車道，當場不能或不宜攔截製單舉發者，得以非固定式
    科學儀器取得證據資料證明其行為違規，記明車輛牌照號碼
    、車型等可資辨明之資料，以汽車所有人為被通知人製單舉
    發，道路交通管理處罰條第7條之2第1項第7款、第2項第5款
    、第4項亦有明定。再按本條例之處罰，受舉發違反道路交
    通管理事件之受處罰人，認為受舉發之違規行為應歸責他人
    者，應於舉發違反道路交通管理事件通知單應到案日期前，
    檢附相關證據及應歸責人相關證明文件，向處罰機關告知應
    歸責人，處罰機關應即另行通知應歸責人到案依法處理。逾
    期未依規定辦理者，仍依本條例各該違反條款規定處罰，同
    條例第85條第1項著有明文。
三、經查：
(一)按抗告人即受處分人甲○○於民國98年6月5日下午5時49分
    許騎乘李旻憲名下所有之車號G2V-766號重型機車（下稱系
    爭機車），行經臺北市○○街○段（下稱系爭路段），為警
    舉發「機器腳踏車，不在規定車道行駛」之違規，經警先以
    機車所有人李旻憲為被通知人製單舉發後，經李旻憲依道路
    交通管理處罰條例第85條第1項規定檢送應歸責人為受處分
    人之資料核實無訛，爰依同條例第45條第13款、第63條第1
    項第1款規定，處罰鍰新臺幣（下同）600元，並記違規點數
    1點等事實，此為抗告人所不否認，並有臺北市政府警察局
    北市警交字第AW0000000號舉發違反道路交通管理事件通知
    單及臺北市交通事件裁決所北市裁申字第裁22-AW0000000
    號違反道路交通管理事件裁決書等在卷可稽（見原審卷第8
    頁、第10頁）。
(二)次按抗告人於上開時間，騎乘系爭機車行駛在臺北市○○街
    ○段「禁行機車」車道之事實，有採證照片1幀附卷可稽（
    見原審卷第9頁），並為抗告人所不爭執。是抗告人於上開
    時間騎乘系爭機車行經上開路段時，既確曾駛入內側禁行機
    車道，其違規行為即屬事證明確。
(三)又按抗告意旨以案發當天機車道被其他車輛違規紅線停車，
    並有公車違規停車上下客，致抗告人被迫繞道禁行機車道行
    駛云云，然查：由案發時於系爭路段禁行機車道之外側車道
    行駛之601號公車右側尚有一部公車可知，系爭路段應為3線
    道，除內側禁行機車道外，尚有2線車道，換言之，抗告人
    除內線車道為禁行機車道外，尚有中線及外側車道可供行駛
    ，此有上開現場採證照片在卷可稽（見原審卷第9頁），而
    依上開違規取締照片以觀，當時車流量雖大，然抗告人應無
    不能駛入外側車道，循序漸進之情，此由前開照片中仍可見
    機車駕駛人遵循車道行駛自明。則縱如抗告人所謂當時有路
    邊違規停車之車輛，及違規停車上下客之公車，卻未見員警
    取締等事實，但此應係攸關交通員警執勤取締及疏導交通之
    效率，或有檢討改善之空間，然無礙於抗告人違規行為之成
    立，是抗告人上開辯詞，應無可採。
(四)綜上，原處分機關因而就抗告人上述違規行駛機車禁行車道
    之行為，依上開法條規定，裁處罰鍰600元，並記違規點數1
    點，並無不當，原審因而認抗告人之聲明異議無理由，而予
    以駁回，經核無不合，抗告人之抗告意旨猶執前詞指摘原審
    裁定不當，難認有理由，應予抗告駁回。
四、據上論斷，道路交通案件處理辦法第26條，刑事訴訟法第41
    2條，裁定如主文。
中    華    民    國    99    年    3     月    31    日
                  刑事第八庭審判長法  官  張傳栗
                                  法  官  郭豫珍
                                  法  官  劉嶽承
以上正本證明與原本無異。
不得再抗告。
                                  書記官  何仁崴
中    華    民    國    99    年    4     月    1     日

司法院資訊處製作；財團法人民間司法改革基金會備份。
